【裁判字號】    90,上易,180
【裁判日期】    901204
【裁判案由】    給付價金
【裁判全文】
臺灣高等法院臺中分院民事判決  九十年度上易字第一八○號
      上  訴  人    愛得納企業股份有限公司
      法定代理人    廖麗綢
      被上訴人      甲○○
右當事人間請求給付價金事件，上訴人對於中華民國九十年三月八日臺灣南投地方法
院九十年三月八日八十八年度訴字第一六八號第一審判決提起上訴，本院判決如左：
    主      文
上訴駁回。
第二審訴訟費用由上訴人負擔。
    事實及理由
一、上訴人（即原審反訴原告）主張：兩造於民國八十六年十二月三日，就被上訴人
    （即原審反訴被告）所有坐落南投縣中寮鄉○○段一二二三之一地號，地目旱，
    面積○．四四二○公頃之土地（下稱系爭土地）簽立不動產買賣契約，買賣價金
    為四百三十萬元。上訴人於交付第一期款新臺幣（下同）一百萬元於被上訴人後
    ，發現系爭土地有地滑事實及具順向坡平面型地滑之潛勢，在系爭土地上建屋，
    有安全顧慮之虞，無法如被上訴人承諾得以農舍名義建屋。嗣上訴人因解除系爭
    買賣契約並訴請返還價金，而與被上訴人發生訴訟，並經臺灣南投地方法院八十
    七年度訴字第二七號、鈞院八十七年度上字第一四七號及最高法院九十年台上字
    第一二號判決上訴人勝訴確定在案。依兩造所訂之買賣契約第十二條約定：「本
    件不動產買賣於契約成立後，如出賣人（即被上訴人）因其他關係而發生訴訟案
    ，....，出賣人即視為違約，....  」；第十三條則約定：「甲方（即被上訴人
    ）違反契約各條之一者，除退還對乙方（即上訴人）所收款項外，應再支付收到
    款項等金額之違約金予乙方」。本件上訴人既已支付一百萬元於被上訴人，並與
    被上訴人發生訴訟，上訴人爰自得依買賣契約之法律關係，請求被上訴人給付違
    約金一百萬元，及自八十六年十二月三日起至清償日止，按年息百分之五計算之
    利息。（原審就被上訴人以本訴請求上訴人給付系爭土地買賣價金三百三十萬元
    及法定遲延利息部分，業經駁回被上訴人之請求，被上訴人就敗訴部分，未據聲
    明不服，業已確定）。
二、被上訴人則以：系爭買賣契約第十二條約定之「出賣人因其他關係而發生訴訟案
    」，係指非因系爭買賣契約所生之訴訟，始得視為違約。本件上訴人係以系爭土
    地具有物之瑕疵為由，欲解除系爭買賣契約並請求返還價金，而與被上訴人發生
    訴訟，此仍係基於系爭買賣契約所生紛爭之訴訟，並非因其他關係所生之訴訟。
    故上訴人自不得依系爭買賣契約第十三條之規定，訴請被上訴人給付前開一百萬
    之違約金及其利息等語，作為抗辯。
三、本件上訴人主張兩造於八十六年十二月三日，就被上訴人所有坐落之系爭土地簽
    立不動產買賣契約，買賣價金為四百三十萬元，嗣上訴人交付一百萬元於被上訴
    人後，上訴人以系爭土地有地滑事實及具順向坡平面型地滑之潛勢，在系爭土地
    上建屋具安全顧慮等為由，而與被上訴人發生訴訟等情，有不動產買賣契約書影
    本、臺灣南投地方法院八十七年度訴字第二七號、本院八十七年度上字第一四七
    號判決書影本各一份附卷可稽，且為被上訴人所不爭執，此部份之事實，堪信為
    真實。
四、上訴人雖主張被上訴人有違系爭買賣契約第十二條規定，依同約第十三條之規定
    ，被上訴人即應支付收到款相等金額之違約金云云。惟為被上訴人所否認，辯稱
    ：系爭買賣契約第十二條約定之「出賣人因其他關係而發生訴訟案」，係指非因
    系爭買賣契約所生之訴訟，始得視為違約。本件上訴人與被上訴人發生之前揭訴
    訟，上訴人係以系爭土地具有物之瑕疵，欲解除系爭買賣契約，並請求返還價金
    ，才與被上訴人發生訴訟，此仍係基於系爭買賣契約本身紛爭發生之訴訟，被上
    訴人並無違約之情事可言。經查系爭買賣契約書第十二條係約定：「本件不動產
    買賣於契約成立後，如出賣人（即被上訴人）因其他關係而發生訴訟案，受理扣
    押處分、強制執行、宣告破產與其他法律處分時，出賣人即視為違約。」故該條
    規定之違約情形係指：(一)出賣人因其他關係而發生訴訟案，受理扣押處分。此由
    約定條款之標點符號可見因其他關係而發生訴訟案，受理扣押處分應相連為一違
    約情事。(二)強制執行。應指買賣標的物被他人聲請強制執行而言。(三)宣告破產，
    應指出賣人被宣告破產，所有財產已不得處分。(四)其他法律處分，應指因其他原
    因，買賣標的被處分，而無從移轉予買受人而言。綜觀該條上述(二)、(三)、(四)三種
    之約定，均係在保障買賣標的物如因上項情形，致有礙移轉登記而言。更可見上
    述(一)之情形，係指出賣人因其他關係而發生訴訟案，受理扣押處分，致有礙移轉
    登記之情形而言。上訴人雖前因主張買受土地有瑕疵，主張解除契約，並請求被
    上訴人返還價金而涉訟。惟依前開說明，核與上開契約第十二條前段所稱「因其
    他關係而發生訴訟，受理扣押處分」仍屬有間。從而，本件被上訴人既不符合系
    爭買賣契約第十二條違約事由之規定，上訴人主張被上訴人違反契約第十二條之
    規定，並依契約第十三條規定請求被上訴人給付違約金一百萬元及其法定遲延利
    息，即屬無據，不應准許。
五、綜上所述，上訴人基於買賣契約之法律關係，請求上訴人給付違約金一百萬元，
    及自八十六年十二月三日起至清償日止，按年息百分之五計算之法定遲延利息，
    為無理由，不應准許。原審為上訴人敗訴之判決，並無不合。上訴意旨指摘原判
    決不當，求予廢棄改判，為無理由，應予駁回其上訴。
六、兩造其餘攻擊防禦方法，經審酌後，核與判決結果不生影響，爰不一一論述，併
    此敘明。
據上論結，本件上訴為無理由，依民事訴訟法第四百四十九條第一項、第七十八條，
判決如主文。
中      華      民      國    九十      年     十二     月      四      日
~B1民事第三庭審判長法  官  陳照德
~B2                法  官  曾謀貴
~B3                法  官  蔡王金全
右為正本係照原本作成。
不得上訴。
~B                書記官  阮正枝
中      華      民      國    九十      年     十二     月      五      日
                                                                        Ｈ


司法院資訊處製作；財團法人民間司法改革基金會備份。
